【裁判字號】    95,交聲,385
【裁判日期】    950710
【裁判案由】    聲明異議
【裁判全文】
臺灣臺中地方法院交通事件裁定    95年度交聲字第385號
原處分機關  交通部公路總局臺中區監理所臺中市監理站
異  議  人
即受處分人  甲○○
上列受處分人因違反道路交通管理處罰條例案件，對於交通部公
路總局臺中區監理所臺中市監理站九十五年五月二十九日所為之
處分（裁監稽違字第六一─ＧＣ0000000號裁決書），聲
明異議，本院裁定如下：
    主  文
原處分關於裁處罰鍰部分撤銷。
其餘異議駁回。
    理  由
一、原處分機關係以：異議人即受處分人（下稱受處分人）甲○
    ○於民國九十五年二月十日下午十時二十五分許，騎乘車牌
    號碼Ｇ６Ｊ－七五一號之重型機車，行經臺中市○○路與更
    生巷口，不慎撞擊路旁自小客車而肇事，經警送醫舉發「酒
    精濃度經抽血值為二二一點四ＭＧ／ＤＬ，換算呼氣值為一
    點一ＭＧ／Ｌ，標準值零點二五ＭＧ／Ｌ，超過值零點八Ｍ
    Ｇ／Ｌ」之違規，為臺中市警察局第五分局四平派出所到場
    處理之員警以其有違反道路交通管理處罰條例第三十五條第
    一項第一款規定之行為，逕行製作中市警交字第ＧＣ000
    0000號舉發通知單予以舉發，經原處分機關交通部公路
    總局臺中區監理所臺中市監理站於九十五年五月二十九日依
    道路交通管理處罰條例第三十五條第一項第一款及違反道路
    交通管理事件統一裁罰基準及處理細則第四十三條、第四十
    四條及第六十一條之規定，以裁監稽違字第六一─ＧＣ00
    00000號號裁決書裁處受處分人罰鍰新臺幣（下同）四
    萬五千元，並吊扣駕駛執照十二個月，受處分人業於九十五
    年二月二十七日依最低罰額繳交罰款四萬五千元暨執行吊扣
    機車駕駛執照十二個月。
二、受處分人聲明異議意旨略以：其不否認上揭舉發通知單上所
    載酒醉駕車之事實，惟其一行為同時觸犯刑事法律及行政法
    上義務規定，依九十四年二月五日公布，九十五年二月五日
    施行之行政罰法第二十六條第一項前段，應依刑事法律處罰
    之；其遭移送地檢署，經臺灣臺中地方法院檢察署檢察官以
    緩起訴處分，處以緩起訴期間一年，應於收受緩起訴處分命
    令通知書之日起，一個月內，向財團法人微龍教育基金會支
    付三萬元，又開立交通違規通知單，此乃對同一事實重複裁
    決，違反一事不二罰之原則，故本件即不能再依道路交通管
    理處罰條例科處罰鍰，原處分應予撤銷等語。
三、按「汽車駕駛人，駕駛汽車經測試檢定有下列情形之一者，
    處新臺幣（下同）一萬五千元以上六萬元以下罰鍰，並當場
    移置保管該汽車及吊扣其駕駛執照一年；因而肇事致人受傷
    者，並吊扣其駕駛執照二年；致人重傷或死亡者，吊銷其駕
    駛執照，並不得再考領：(一)酒精濃度超過規定標準。」，
    道路交通管理處罰條例第三十五條第一項第一款定有明文。
    次按「違反行政法上義務而受罰鍰、沒入或其他種類行政罰
    之處罰時，適用本法。但其他法律有特別規定者，從其規定
    。」、「本法所稱其他種類行政罰，指下列裁罰性之不利處
    分：一限制或禁止行為之處分：限制或停止營業、吊扣證照
    ‧‧‧‧禁止申請或其他限制或禁止為一定行為之處分。」
    、「一行為同時觸犯刑事法律及違反行政法上義務規定者，
    依刑事法律處罰之。但其行為應處以其他種類行政罰或得沒
    入之物而未經法院宣告沒收者，亦得裁處之。前項行為如經
    不起訴處分或為無罪、免訴、不受理、不付審理之裁判確定
    者，得依違反行政法上義務規定裁處之。」，九十四年二月
    五日公布、九十五年二月五日施行之行政罰法第一條、第二
    條第一款、第二十六條亦分別有明文規定。又依據行政罰法
    第二十六條之立法理由：(一)一行為同時觸犯刑事法律及違反
    行政法上義務規定時，由於刑罰與行政罰同屬對不法行為之
    制裁，而刑罰之懲罰作用較強，故依刑事法律處罰，即足資
    警惕時，實無一事二罰再處行政罰之必要。且刑事法律處罰
    ，由法院依法定程序為之，較符合正當法律程序，應予優先
    適用。但「罰鍰」以外之沒入或「其他種類行政罰」，因兼
    具維護公共秩序之作用，為達行政目的，行政機關仍得「併
    予裁處」，故為第一項但書規定。(二)前述行為如經檢察官為
    不起訴處分或法院為無罪、免訴、不受理或不付審理（少年
    事件）之裁判確定，行政罰之裁處即無一事二罰之疑慮，故
    第二項規定此時仍得依違反行政法上義務之規定裁處。另按
    「被告所犯為死刑、無期徒刑或最輕本刑三年以上有期徒刑
    以外之罪，檢察官參酌刑法第五十七條所列事項及公共利益
    之維護，認以緩起訴為適當者，得定一年以上三年以下之緩
    起訴期間為緩起訴處分，其期間自緩起訴處分確定之日起算
    。」、「被告於緩起訴期間內，有下列情形之一者，檢察官
    得依職權或依告訴人之聲請撤銷原處分，繼續偵查或起訴：
    (一)於期間內故意更犯有期徒刑以上刑之罪，經檢察官提起公
    訴者。(二)緩起訴前，因故意犯他罪，而在緩起訴期間內受有
    期徒刑以上刑之宣告者。(三)違背第二百五十三條之二第一項
    各款之應遵守或履行事項者。」刑事訴訟法第二百五十三條
    之一第一項、第二百五十三條之三第一項分別定有明文。準
    此，被告經檢察官為「緩起訴」處分者，於「緩起訴」之猶
    豫期間內，其最後是否會被檢察官提起公訴？猶懸而未定，
    意即「緩起訴」處分於猶豫期間內尚未具有實質之確定力，
    檢察官於期間內，可對被告繼續觀察，此時若被告顯無反省
    警惕之情或根本欠缺反省警惕之能力，檢察官得依職權或依
    告訴人之聲請，將被告「緩起訴」處分撤銷。
四、經查：
（一）受處分人於九十五年二月十日下午十時二十五分許，騎乘
      車牌號碼Ｇ六Ｊ－七五一號之重型機車，行經臺中市○○
      路與更生巷口因酒精作用，不慎撞擊路旁之自小客車而肇
      事，經警送醫，抽血為酒精濃度檢測後，發現受處分人酒
      精濃度值為二二一點四ＭＧ／ＤＬ，換算呼氣值高達一點
      一ＭＧ／Ｌ等情，業為受處分人所是認，並有受處分人簽
      收之舉發通知單影本在卷可稽，是受處分人飲用酒類後，
      於上開時間騎乘前揭重型機車，經抽血測試檢定有酒精濃
      度超過規定標準即吐氣所含酒精濃度超過每公升零點五五
      毫克以上之事實，應堪認定。從而，臺中市警察局第五分
      局四平派出所到場處理之員警以其有違反道路交通管理處
      罰條例第三十五條第一項第一款規定之行為，逕行製作中
      市警交字第ＧＣ0000000號舉發通知單予以舉發，
      又經原處分機關交通部公路總局臺中區監理所臺中市監理
      站於九十五年五月二十九日依道路交通管理處罰條例第三
      十五條第一項第一款及違反道路交通管理事件統一裁罰基
      準及處理細則第四十三條、第四十四條及第六十一條之規
      定，以裁監稽違字第六一─ＧＣ0000000號裁決書
      裁處受處分人罰鍰四萬五千元，並吊扣駕駛執照十二個月
      ，受處分人並於九十五年二月二十七日依最低罰款繳納四
      萬五千元及執行吊扣機車駕駛執照十二個月，原無違誤。
（二）受處分人於九十五年二月十日二十二時二十五分，騎乘車
      牌號碼Ｇ６Ｊ－七五一號之重型機車，行經臺中市○○路
      與更生巷口因酒精作用，不慎撞擊路旁之自小客車而肇事
      ，經警送醫，抽血為酒精濃度檢測後，發現受處分人酒精
      濃度值為二二一點四ＭＧ／ＤＬ，換算呼氣值高達一點一
      ＭＧ／Ｌ，經臺中市警察局第五分局四平派出所到場處理
      之員警以其有違反道路交通管理處罰條例第三十五條第一
      項第一款規定之行為，逕行製作中市警交字第ＧＣ000
      0000號舉發通知單予以舉發，而經原處分機關於九十
      五年五月二十九日以裁監稽違字第六一─ＧＣ00000
      00號裁決書裁處受處分人罰鍰四萬五千元，並吊扣駕駛
      執照十二個月；另受處分人上開同一酒醉駕車之行為，並
      經臺灣臺中地方法院檢察署檢察官於九十五年五月二日以
      九十五年度偵字第五四二三號為緩起訴處分，其期間為一
      年，被告即指受處分人應於收受緩起訴處分命令通知書之
      日起一個月內，向財團法人微龍教育基金會支付新臺幣三
      萬元，此有酒精濃度測定表、臺中市警察局舉發違反道路
      交通管理事件通知單及上開緩起訴處分及臺灣高等法院被
      告前案紀錄表附卷足憑。又行政罰法第二十六條明訂一事
      不二罰原則，且應受行政罰之行為如經不起訴處分或為無
      罪、免訴、不受理、不付審理之裁判「確定」者，始得依
      違反行政法上義務規定裁處之，並未包括「緩起訴」處分
      在內，雖「緩起訴」處分之最終使被告免於刑事訴追之效
      果與「不起訴」處分之效果相同，行政罰法第二十六條第
      二項解釋上應包括緩起訴處分情形在內，但依據行政罰法
      第二十六條第二項規定之立法意旨，亦必須待緩起訴處分
      實質確定時，被告才最終地確定免於受刑事訴追，原處分
      機關始得為行政裁罰，亦即在緩起訴期間內即猶豫期間期
      滿前，該緩起訴處分仍有被撤銷之可能，此時原處分機關
      若依法為行政裁決，將使受處分人有同時遭受行政處罰及
      刑事訴追之危險，而顯與行政罰法第二十六條規定之立法
      意旨相違背。查本件原處分之裁決日期為九十五年五月二
      十九日，惟前開緩起訴處分於九十五年六月八日始確定，
      且緩起訴期間為一年，於一年後即九十六年六月八日始實
      質確定。從而，在上開緩起訴處分尚未實質確定前，原處
      分機關即依道路交通管理處罰條例規定為本件罰鍰之裁決
      ，顯與前揭行政罰法第二十六條第二項規定有違，是受處
      分人此部分之異議為有理由。惟「吊扣駕駛執照」（吊扣
      證照）因屬行政罰法所稱之「其他種類行政罰」，為兼顧
      維護公共秩序之目的，依同條項後段但書之規定，雖經依
      刑事法律處罰後，原處分機關仍得依法（道路交通管理處
      罰條例）併予裁處之，是受處分人此部分異議自無理由。
五、綜上所述，原處分機關以受處分人有酒精濃度超過標準之行
    為，依道路交通管理處罰條例第三十五條第一項第一款、違
    反道路交通管理事件統一裁罰基準及處理細則第四十三條、
    違反道路交通管理事件統一裁罰標準表等規定，裁處受處分
    人「罰鍰」四萬五千元，並「吊扣駕駛執照」十二個月之處
    分，其中裁處「罰鍰」部分，於法不合，自應由本院將原處
    分撤銷，以資適法。至於，原處分機關上開吊扣駕駛執照十
    二個月之行政裁罰，依上開道路交通管理處罰條例等規定及
    行政罰第二十六條第一項但書之規定，則核無不當，而受處
    分人既係就上開原處分均予異議，此部分異議，自屬無理由
    ，應予駁回。
據上論斷，應依道路交通管理處罰條例第八十七條第二項、道路
交通案件處理辦法第十九條、第二十條前段，裁定如主文。
中    華    民    國    95    年    7   月    10      日
                  交通法庭    法  官   許惠瑜
以上正本證明與原本無異。
如不服本裁定，應於送達後五日內，向本院提出抗告狀。
                              書記官   陳其良
中    華    民    國    95    年    7     月    10    日


司法院資訊處製作；財團法人民間司法改革基金會備份。
